【裁判字號】    98,聲再,82
【裁判日期】    990708
【裁判案由】    停止執行
【裁判全文】
臺灣高等法院民事裁定                  98年度聲再字第82號
聲  請  人  乙○○○○○律師事務所即甲○○
上列聲請人因與相對人美商優尼康赫斯國際公司等間請求清償債
務強制執行事件，對於中華民國98年7月1日本院98年度聲更(一)字
第1號裁定聲請再審，本院裁定如下：
    主  文
聲請駁回。
聲請訴訟費用由聲請人負擔。
    理  由
一查民國98年7月1日本院98 年度聲更(一)字第1號裁定（下稱原確
  定裁定）當事人欄記載「聲請人乙○○○○○律師事務所即甲
  ○○」，茲聲請人對原確定裁定聲請再審，其再審聲請狀之當
  事人欄雖記載「聲請人乙○○○○○律師事務所」、「兼代表
  人甲○○」，惟聲請再審，實質上為前訴訟程序之再開或續行
  （最高法院32年抗字第117號、68年台上字第764號判例意旨參
  照），而原確定裁定當事人欄既記載「聲請人乙○○○○○律
  師事務所即甲○○」，本件再審之聲請當事人欄自仍應記載為
  「聲請人乙○○○○○律師事務所即甲○○」，合先敘明。
二本件再審聲請意旨略以：(一)原確定裁定之承審法官與伊有宿怨
  ，已被伊聲請迴避，原法院竟未停止訴訟程序，其裁判無效，
  有民事訴訟法469條第1項第1款及第468條之適用法規顯有錯誤
  之再審事由；(二)最高法院97 年度台抗字第587號等裁判均認「
  乙○○○○○律師事務所」與「甲○○」為不同個體，原確定
  裁定對不存在之「乙○○○○○律師事務所即甲○○」為裁判
  ，屬訴外裁判，依民事訴訟法第388 條等規定，應為無效，對
  上開「乙○○○○○律師事務所即甲○○」所為送達，亦不合
  法，有適用法規顯有錯誤及應迴避卻故意不分案亦不停止訴訟
  程序之情事，屬民事訴訟法第496條第1項第1款、第3 款、第4
  款、第7款、第9款及第2 項之再審事由；(三)最高法院97年度台
  抗字第666號、第667號、97 年度台抗字第587號等裁定均已認
  定「乙○○○○○律師事務所」與「甲○○」為不同個體，係
  屬為判決基礎之民事判決，依其後之確定裁判已變更、當事人
  發現就同一訴訟標的在前已有確定判決或得使用該判決、當事
  人發現未經斟酌之證物或得使用該證物，如經斟酌可受較有利
  益之裁判，有民事訴訟法第496條第1項第11款至第13款之再審
  事由；(四)綜上，爰依民事訴訟法第496條第1項第1款至第5款、
  第7款至第13款及同條第2項所定事由，聲請對原確定裁定再審
  等語。
三按民事訴訟法第496條第1項第1 款所謂「適用法規顯有錯誤者
  」，不包括漏未斟酌證據及認定事實錯誤之情形在內，而應以
  確定判決違背法規或現存判例解釋者為限，若在學說上諸說併
  存尚無法規判解可據者，不得指為用法錯誤（最高法院57年台
  上字第1091號、63年台上字第880號判例參照）。經查：
(一)聲請人在原確定裁定之聲請程序，其聲請狀固同時聲請部分法
  官迴避，惟聲請法官迴避，應具體特定被聲請之對象，且應依
  民事訴訟法第34條第2項、第284條規定，自為聲請之日起，於
  3 日內提出能即時調查之證據以釋明之，聲請人既未對於辦理
  原確定裁定案件之法官，舉其聲請法官迴避之具體原因並加釋
  明，自不生合法聲請之效力，故辦理原確定裁定案件之法官參
  與執行職務之程序，並無違法可言。是聲請人主張：原確定裁
  定之承審法官與伊有宿怨，已被伊聲請迴避，原法院竟未停止
  訴訟程序，其裁判無效，有民事訴訟法469條第1項第1款及第4
  68條之適用法規顯有錯誤之再審事由云云，即非可採。
(二)原確定裁定已於「理由」欄一詳為說明、認定「乙○○○○○
  律師事務所即甲○○」為獨資之理由，始於當事人欄逕列為「
  聲請人乙○○○○○律師事務所即甲○○」。經核原確定裁定
  係就調查證據所得心證而為事實之認定，並據此對「乙○○○
  ○○律師事務所即甲○○」為送達，均無適用法規顯有錯誤之
  情形，聲請人就原確定裁定認定事實及證據取捨之當否為爭執
  ，並據為再審理由，主張：最高法院97 年度台抗字第587號等
  裁判均認「乙○○○○○律師事務所」與「甲○○」為不同個
  體，原確定裁定對不存在之「乙○○○○○律師事務所即甲○
  ○」為裁判，屬訴外裁判，依民事訴訟法第388 條等規定，應
  為無效，對上開「乙○○○○○律師事務所即甲○○」所為送
  達，亦不合法，有適用法規顯有錯誤之情事云云，自不足採。
(三)因此，聲請人主張原確定裁定有民事訴訟法第496條第1 項第1
  款之再審事由，即屬無據。
四聲請人另主張：最高法院97年度台抗字第666號、第667號、97
  年度台抗字第587 號等裁定已認定「乙○○○○○律師事務所
  」與「甲○○」為不同個體，係屬為判決基礎之民事判決，依
  其後之確定裁判已變更、當事人發現就同一訴訟標的在前已有
  確定判決或得使用該判決、當事人發現未經斟酌之證物或得使
  用該證物，如經斟酌可受較有利益之裁判，有民事訴訟法第49
  6條第1項第11款至第13款之再審事由云云。經查：
(一)按為判決基礎之民事或刑事判決及其他裁判或行政處分，如已
  因其後之確定裁判或行政處分有所變更，其結果使原確定判決
  之基礎動搖，雖得依民事訴訟法第496條第1項第11款之規定，
  提起再審之訴，以資救濟。惟該款所謂「為判決基礎之民事或
  刑事判決及其他裁判或行政處分，依其後之確定裁判或行政處
  分已變更者」，係指變更前之裁判或行政處分，經前訴訟援為
  判決基礎者，始有適用。反之，倘確定判決非以變更前之裁判
  或行政處分為其裁判基礎，而係依法院自行調查證據認定之事
  實，以為判斷，自不在該條款之適用範圍（最高法院63年台上
  字第2313號判例參照）。查原確定裁定係調查、審酌證據資料
  ，本諸職權自行認定事實而為論斷，如前述，並非援以聲請人
  主張之上開裁定作為其裁判基礎，且聲請人主張之上開裁定亦
  無因其後之確定裁判而有所變更之情形，核與民事訴訟法第49
  6條第1項第11款規定之要件不符，是聲請人主張原確定裁定有
  上開再審事由，洵非可取。
(二)次按當事人發現就同一訴訟標的在前已有確定判決或和解、調
  解或得使用該判決或和解、調解者，得以再審之訴對於確定終
  局判決聲明不服，民事訴訟法第496條第1項第12款固定有明文
  ，惟所謂「在前已有確定判決或和解、調解」，必須相同當事
  人就同一法律關係而為同一請求，在前已有確定判決或和解、
  調解者，始足當之。倘前後兩訴之當事人或為訴訟標的之法律
  關係有所不同，既不受在前確定判決之拘束，自無本款規定之
  適用。又所謂「發現」，係指在前訴訟程序不知前此已有確定
  判決而現始知悉者而言；所謂「得使用該判決」，即在前訴訟
  程序，雖知前此已有確定判決，因事實上之障礙而不能利用，
  現始得利用者之謂。查聲請人並未提出就同一訴訟標的在前已
  有確定裁判或得使用該裁判，依前開說明，難認原確定裁定有
  民事訴訟法第496條第1項第12款之再審事由。
(三)又民事訴訟法第496條第1項第13款規定，對於確定終局判決，
  當事人發現未經斟酌之證物或得使用該證物，如經斟酌可受較
  有利益之裁判者，固得提起再審之訴，惟所謂當事人發現未經
  斟酌之證物或得使用該證物，係指在前訴訟程序不知有該證物
  ，現始知之，或雖知有此而不能使用，現始得使用者而言（最
  高法院32年上字第1247號判例意旨參照）。查聲請人主張之上
  開最高法院97年度台抗字第666號、第667號、97年度台抗字第
  587 號等裁定，是否能謂係上款所稱之「證物」，已非無疑；
  即謂係證物，上開裁定於原確定裁定裁判前已存在，聲請人未
  能舉證證明其於裁定前不知有此等證據或雖知而不能使用，致
  未能提出供法院斟酌之情形，揆諸前揭說明，上開裁定均非民
  事訴訟法第496條第1項第13款所指得為再審事由之證物。是聲
  請人據此聲請再審，亦嫌無據。
(四)因此，聲請人主張原確定裁定有民事訴訟法第496條第1項第11
  款至第13款之再審事由，即屬無據。
五末按提起再審之訴，應提出再審訴狀，再審訴狀應記載再審理
  由及關於再審理由並遵守不變期間之證據，民事訴訟法第 501
  條第1 項定有明文，此項規定，於對確定裁定聲請再審準用之
  （同法第507 條規定參照）。而所謂表明再審理由，必須指明
  確定裁判有如何合於再審事由之具體情事，始為相當；若僅泛
  言有何條款之再審事由，而無具體情事者，即不能謂已合法表
  明再審理由，其聲請即屬不合法，且毋庸命其補正，逕行駁回
  之（最高法院60年台抗字第688號、61年台再字第137號、64年
  台聲字第76號、70年台再字第35號判例參照）。本件聲請人主
  張原確定裁定另有民事訴訟法第496條第1項第2款至第5款、第
  7款至第10款及同條第2項所定事由，對之聲請再審，經核其聲
  請狀內表明之再審理由，無非說明其對於前訴訟程序確定裁判
  不服之理由，對於原確定裁定究有如何合於民事訴訟法第 496
  條第1項第2款至第5款、第7款至第10款及同條第2 項規定之具
  體情事，則未據敘明，依上說明，其聲請自非合法。
六綜上所述，聲請人主張原確定裁定有民事訴訟法第496條第1項
  第1款至第5款、第7款至第13款及同條第2項之再審事由，並非
  可採，應予駁回。
七末查聲請人所提聲請狀雖聲請部分法官應行迴避云云，惟並未
  對於辦理本件聲請再審案件之法官，舉其聲請法官迴避之具體
  原因並加釋明，自不生合法聲請之效力，併予敘明。
八據上論結，本件再審聲請為一部無理由，一部不合法。依強制
  執行法第30條之1，民事訴訟法第507條、第502條第1項、第95
  條、第78條，裁定如主文。
中    華    民    國    99    年    7     月    8     日
                    民事第十二庭
                        審判長法  官  陳駿璧
                              法  官  陳邦豪
                              法  官  李昆曄
正本係照原本作成。
如不服本裁定，應於收受送達後10日內向本院提出抗告狀，並應
繳納抗告費新台幣１千元。
中    華    民    國    99    年    7     月    8     日
                              書記官  莊昭樹


司法院資訊處製作；財團法人民間司法改革基金會備份。
